臺灣臺南地方法院刑事判決
110年度訴字第870號
111年度訴字第249號
公  訴  人  臺灣臺南地方檢察署檢察官
被      告  黃泰霖



指定辯護人  本院約聘辯護人陳香蘭  
被      告  江汶霖



指定辯護人  本院公設辯護人林宜靜  
上列被告因違反毒品危害防制條例案件，經檢察官提起公訴（11
0年度偵字第4809號）及追加起訴（111年度偵緝字第137號），
本院合併審理，並合併判決如下：
    主  文
黃泰霖共同販賣第二級毒品，處有期徒刑肆年；未扣案之門號Ο
九Ο一Ο二五九八六號行動電話壹支（含SIM卡壹枚）及販賣毒品
所得新臺幣捌仟元均沒收，於全部或一部不能沒收或不宜執行沒
收時，追徵其價額。又販賣第二級毒品，處有期徒刑參年拾月；
未扣案之門號Ο○○○○○○○○○號行動電話壹支（含SIM卡壹枚）及販
賣毒品所得新臺幣壹仟元均沒收，於全部或一部不能沒收或不宜
執行沒收時，追徵其價額。應執行有期徒刑肆年陸月，沒收部分
併執行之。
江汶霖共同販賣第二級毒品，處有期徒刑貳年陸月；未扣案之門
號Ο九Ο六一二ΟΟ三三號行動電話壹支（含SIM卡壹枚）沒收，於
全部或一部不能沒收或不宜執行沒收時，追徵其價額。
    事  實
一、黃泰霖（綽號「田仔」）、江汶霖（綽號「霖仔」）均明知
    甲基安非他命依成癮性、濫用性及對社會危害性之程度，業
    經列為毒品危害防制條例第2條第2項第2款所定之第二級毒
    品，依法不得持有、販賣，竟仍基於販賣第二級毒品甲基安
    非他命牟利之犯意聯絡，由黃泰霖於民國109年1月22日16時
    48分、17時43分、19時53分及58分許，使用門號0000-000-0
    00號行動電話與持用門號0000-000-000號行動電話之李啟源
    （綽號「阿亮」）互相聯繫，以暗語約妥交易甲基安非他命
    之時、地、數量，並由江汶霖受託攜帶黃泰霖交付之甲基安
    非他命1包（重量約1錢）自屏東搭乘火車至臺南以與李啟源
    完成交易；江汶霖復於同日20時40分、52分及56分許以門號
    0000-000-000號行動電話與李啟源聯絡見面地點，而於同日
    21時許，在位於臺南市北區北門路之某統一超商前交付上開
    甲基安非他命1包與李啟源，同時收受李啟源交付之價金新
    臺幣（下同）8,000元，再於返回屏東後將上開價金轉交黃
    泰霖。黃泰霖、江汶霖即以前揭分工方式，共同販賣甲基安
    非他命與李啟源1次。
二、黃泰霖另基於販賣第二級毒品甲基安非他命牟利之犯意，於
    109年1月23日21時30分、22時35分、23時21分及23分許，使
    用門號0000-000-000號行動電話與持用門號0000-000-000號
    行動電話之李啟源互相聯繫，以暗語約妥交易甲基安非他命
    之時、地、數量，黃泰霖並預先將甲基安非他命1小包（重
    量約0.2公克）放置於停放在屏東縣○○鄉○○路0000號住處前
    之貨車上，由李啟源於上開聯繫後之同日某時自行拿取上開
    甲基安非他命1小包後，再將裝有價金1,000元之菸盒放置於
    上開貨車上，俟黃泰霖返家後取回；黃泰霖遂以前揭方式，
    單獨販賣甲基安非他命與李啟源1次。
三、嗣因檢察官聲請對李啟源持用之門號0000-000-000號行動電
    話進行通訊監察時發覺上開聯絡情形，乃循線查悉上情。
四、案經臺南市政府警察局刑事警察大隊報告臺灣臺南地方檢察
    署檢察官偵查起訴及追加起訴。
    理  由
一、關於證據能力之認定：
  ㈠以下所引用具傳聞證據性質之供述證據，因檢察官、被告黃
    泰霖、江汶霖及其等之指定辯護人於本案言詞辯論終結前，
    均未爭執其證據能力，本院審酌前開證據之作成或取得之狀
    況，並無非法或不當取證之情事，且無顯不可信之情況，依
    刑事訴訟法第159條之5規定，均具有證據能力。
  ㈡卷附門號0000-000-000號行動電話之通訊監察譯文，係檢察
    官於另案偵查中認有就證人李啟源持用之上開行動電話進行
    通訊監察之必要，經本院依檢察官聲請核發通訊監察書後，
    由執行通訊監察之機關依通訊內容製作譯文，有本院109年
    聲監字第000032號通訊監察書暨電話附表足供查佐（警卷即
    臺南市政府警察局刑事警察大隊南市警刑大偵七字第110008
    7963號刑案偵查卷宗第47至49頁）；且檢、警於通訊監察過
    程中因發現證人李啟源向被告黃泰霖、江汶霖購買毒品，而
    依法陳報本院審查認可等情，亦有本院109年2月18日南院武
    刑植109聲監可字第000050號函、員警職務報告可資查考（
    偵卷即臺灣臺南地方檢察署110年度偵字第4809號偵查卷宗
    第149頁、第165頁）。是上開通訊監察程序核無違法情形，
    其通訊內容之譯文復屬依法執行通訊監察中所取得之派生證
    據，且檢察官、被告黃泰霖、江汶霖及其等之辯護人於本院
    提示上開通訊監察譯文令渠等表示意見時，亦均未否認該等
    譯文內容之合法性及真正，自得採為本案認定犯罪事實之證
    據。
  ㈢以下所引用卷內非供述證據性質之證據資料，則均無違反法
    定程序取得之情形，依刑事訴訟法第158條之4規定之反面解
    釋，亦應有證據能力，合先敘明。
二、認定犯罪事實之證據及理由：
  ㈠如事實欄「一」所示之犯罪事實，業據被告黃泰霖於本院準
    備程序、審理中及被告江汶霖於偵查、本院準備程序、審理
    中均坦承不諱且互核相符，且有證人李啟源於警詢、偵查中
    之證述可供參照（警卷第59至66頁，偵卷第61至64頁），並
    有通訊監察譯文在卷可稽（警卷第27至29頁、第69至71頁）
    。
  ㈡如事實欄「二」所示之犯罪事實，則據被告黃泰霖於本院準
    備程序、審理中自白在案，亦經證人李啟源於警詢、偵查中
    證述明確（警卷第59至66頁，偵卷第61至64頁），復有通訊
    監察譯文附卷可憑（警卷第30至31頁、第72至73頁）。
  ㈢又被告黃泰霖已陳明其係自販賣之甲基安非他命中拿取少量
    供自己施用等語（參本院卷即本院110年度訴字第870號刑事
    卷宗第110頁、第187頁），被告江汶霖亦陳稱其與被告黃泰
    霖共犯事實欄「一」所示犯行可拿到一點甲基安非他命供自
    己施用等語（參追加本院卷即本院111年度訴字第249號刑事
    卷宗第18頁、第60頁），則被告黃泰霖、江汶霖販入及售出
    甲基安非他命之實際量差具體為何雖均已無從查考，仍可認
    被告黃泰霖、江汶霖確均有自毒品量差牟利之營利意圖，更
    合於證人李啟源證述伊係向被告黃泰霖、江汶霖購買甲基安
    非他命之情節，益徵被告黃泰霖、江汶霖主觀上確均有藉販
    賣甲基安非他命營利之不法意圖至明。
  ㈣另被告黃泰霖、江汶霖及證人李啟源於警詢或偵查中提及本
    件相關毒品時，固均稱毒品名稱為安非他命，惟國內查獲之
    安非他命類毒品多屬甲基安非他命，乃本院辦理毒品案件職
    務上已知之事，足認被告黃泰霖、江汶霖所能提供及證人李
    啟源所能購得之第二級毒品，實均係甲基安非他命而非安非
    他命，渠等所述安非他命應僅係未能精確使用毒品正確名稱
    ，無礙於本院上開認定，附此敘明。
  ㈤綜上證據，堪認被告黃泰霖、江汶霖任意性之自白確均與事
    實相符；故本件事證明確，被告黃泰霖、江汶霖上開犯行均
    洵堪認定，應予依法論科。
三、論罪科刑：
㈠㈠新舊法之比較適用：
  ⒈被告黃泰霖、江汶霖為上開犯行後，109年1月15日修正公布
    之毒品危害防制條例第4條第2項規定業於同年7月15日施行
    ，該次修正施行後，販賣第二級毒品罪之構成要件雖未變更
    ，但法定刑由原定之「無期徒刑或7年以上有期徒刑，得併
    科10,000,000元以下罰金」，修正為「無期徒刑或10年以上
    有期徒刑，得併科15,000,000元以下罰金」，修正後已提高
    有期徒刑及併科罰金刑之最高刑度，涉及科刑規範之變更，
    自有新舊法比較適用之必要；而依刑法第2條第1項揭示之「
    從舊從輕」原則比較上開修正前、後規定之適用結果，因修
    正前規定法定刑之有期徒刑或併科罰金刑上限均較低，修正
    後規定顯未較有利於被告黃泰霖、江汶霖，自應適用被告黃
    泰霖、江汶霖行為時法即109年7月15日修正施行前毒品危害
    防制條例第4條第2項規定予以論罪科刑。
  ⒉又被告江汶霖為上開犯行後，109年1月15日修正公布之毒品
    危害防制條例第17條第2項規定亦於同年7月15日施行，修正
    前該條項規定：「犯第4條至第8條之罪於偵查及審判中均自
    白者，減輕其刑。」，修正後則規定：「犯第4條至第8條之
    罪於偵查及歷次審判中均自白者，減輕其刑。」；立法理由
    並明揭所謂「歷次審判中均自白」，係指歷次事實審審級（
    包括更審、再審或非常上訴後之更為審判程序），且於各該
    審級中，於法官宣示最後言詞辯論終結時，被告為自白之陳
    述而言。被告江汶霖因於偵查中及本院第一審審理言詞辯論
    終結時均自白事實欄「一」所示之犯行，無論依修正前、後
    之毒品危害防制條例第17條第2項規定均應予減輕其刑，對
    被告江汶霖尚無有利或不利之情形。
  ⒊經綜合觀察全部罪刑比較之結果，依刑法第2條第1項前段規
    定，就被告江汶霖應整體適用較有利之109年7月15日修正施
    行前毒品危害防制條例第4條第2項、第17條第2項規定；就
    被告黃泰霖則應適用較有利之109年7月15日修正施行前毒品
    危害防制條例第4條第2項規定。
  ㈡論罪及罪數部分：
  ⒈按甲基安非他命依成癮性、濫用性及對社會危害性之程度，
    已列為毒品危害防制條例第2條第2項第2款所定之第二級毒
    品，禁止非法持有、販賣，是核被告黃泰霖、江汶霖如事實
    欄「一」所示共同販賣甲基安非他命之行為，及被告黃泰霖
    如事實欄「二」所示單獨販賣甲基安非他命之行為，均係犯
    109年7月15日修正施行前毒品危害防制條例第4條第2項之販
    賣第二級毒品罪。
  ⒉被告黃泰霖、江汶霖就事實欄「一」所示之販賣第二級毒品
    犯行有犯意之聯絡及行為之分擔，應論以共同正犯。
  ⒊被告黃泰霖、江汶霖共同販賣甲基安非他命前共同持有所販
    賣之甲基安非他命之低度行為，及被告黃泰霖單獨販賣甲基
    安非他命前持有所販賣之甲基安非他命之低度行為，分別為
    各該次販賣甲基安非他命之高度行為所吸收，均不另論罪。
  ⒋被告黃泰霖如事實欄「一」、「二」所示之各次犯行，行為
    時、地可明顯區分，屬個別起意之獨立的數行為，其犯意有
    別，行為互殊，應予分論併罰（共2罪）。
  ㈢刑之減輕：
  ⒈被告江汶霖犯事實欄「一」所示之共同販賣第二級毒品罪，
    且於偵查及審判中均自白不諱，應依109年7月15日修正施行
    前毒品危害防制條例第17條第2項規定，對被告江汶霖減輕
    其刑。
  ⒉被告黃泰霖、江汶霖於事實欄「一」所示時、地共同販賣甲
    基安非他命與證人李啟源，及被告黃泰霖另於事實欄「二」
    所示時、地單獨販賣甲基安非他命與證人李啟源，致罹重典
    ，固均屬不該。然被告黃泰霖、江汶霖被訴共同販賣甲基安
    非他命之對象僅1人、次數僅1次；被告黃泰霖被訴單獨販賣
    甲基安非他命之對象則為同1人、次數亦僅1次，均非向多眾
    頻繁為之，販賣甲基安非他命之數量及獲利均有限。且證人
    李啟源與被告黃泰霖為有20多年交情之好友（參偵卷第64頁
    、第87頁），被告黃泰霖、江汶霖所為實屬販賣少量毒品與
    同有毒癮之友人之零星小額交易；被告江汶霖復係受被告黃
    泰霖之請託代為交付甲基安非他命與證人李啟源而偶然犯案
    ，所得價金均轉交與被告黃泰霖，被告江汶霖並未實際獲得
    金錢利益。參以被告黃泰霖於偵查中雖否認犯罪，然經起訴
    後即坦承全部犯行，是自被告黃泰霖及江汶霖之犯罪情節、
    參與程度、獲利情形、犯後態度觀之，惡性均非重，衡以10
    9年7月15日修正施行前毒品危害防制條例第4條第2項規定之
    法定最低本刑為7年之有期徒刑（被告江汶霖經依同條例第1
    7條第2項規定減刑後，法定最低本刑為3年6月之有期徒刑）
    ，觀諸被告黃泰霖、江汶霖上開犯罪情狀，在客觀上足以引
    起一般之同情，認為確可憫恕，若予宣告上開法定最低度之
    刑，猶嫌過重，爰均依刑法第59條規定，就被告黃泰霖、江
    汶霖所犯販賣第二級毒品罪均酌量減輕其刑，被告江汶霖部
    分並依法遞減之。  
  ㈣量刑審酌：
  ⒈被告黃泰霖、江汶霖本身均曾施用毒品，深知甲基安非他命
    戕害人體身心健康之鉅，亦均明知持有、販賣甲基安非他命
    為政府嚴厲查禁之行為，竟均不思戒慎行事，僅因自身均有
    施用毒品需求，貪圖小利，即無視法紀，販賣甲基安非他命
    與他人牟利，所為均有害他人身體健康，危害社會治安和善
    良秩序匪淺，亦顯見其2人均漠視政府防制毒品之政策與決
    心，殊屬不該；然被告黃泰霖、江汶霖販賣與他人之甲基安
    非他命均非大量，對象僅1人，未廣泛流通毒品，較之販賣
    毒品之「大盤」或「中盤」者，其等所造成之危害應仍較屬
    有限。
  ⒉被告黃泰霖、江汶霖犯後均已坦承犯行，尚有悔意；惟被告
    黃泰霖就其與被告江汶霖共犯之販賣甲基安非他命犯行，係
    立於主導並收取全部犯罪所得之地位，被告江汶霖僅受被告
    黃泰霖之託交易毒品，其等之犯罪情狀仍屬有別。
  ⒊被告黃泰霖自陳學歷為國中肄業，入監前務農，家有父母、
    弟弟，因弟媳為身心障礙人士，屬弱勢家庭；被告江汶霖則
    自陳學歷為國中畢業，家有父親、弟妹但未同住，從事裝潢
    工作（參本院卷第188頁）。
  ⒋本院審酌被告黃泰霖、江汶霖上開犯罪動機、情節、手段、
    分工、參與程度、獲利情形、犯後態度、素行、智識程度、
    家庭生活狀況等一切情狀，分別依序量處如主文所示之刑。
    並考量被告黃泰霖所犯2次販賣毒品罪侵害之法益均屬同一
    ，犯罪動機、態樣、手段亦均相同或類似，同時斟酌數罪所
    反應行為人之人格及犯罪傾向，及刑罰衡平、責罰相當原則
    等，整體評價被告黃泰霖應受矯治之程度而定其如主文所示
    之應執行刑，以示懲儆。
四、沒收部分：
  ㈠門號0000-000-000號行動電話（含SIM卡1枚）、門號0000-00
    0-000號行動電話（含SIM卡1枚）各係被告黃泰霖於事實欄
    「一」、「二」所示時、地用以與證人李啟源聯繫販毒時使
    用，門號0000-000-000號行動電話（含SIM卡1枚）則為被告
    江汶霖於事實欄「一」所示時、地用以與證人李啟源聯繫販
    毒時使用，自各屬供被告黃泰霖、江汶霖犯販賣第二級毒品
    罪時使用之物，依毒品危害防制條例第19條第1項規定，不
    問屬於犯罪行為人與否，應分別對被告黃泰霖、江汶霖宣告
    沒收；於全部或一部不能沒收或不宜執行沒收時，均應依刑
    法第38條第4項規定，對被告黃泰霖或江汶霖追徵其價額。
  ㈡被告黃泰霖係以事實欄「一」、「二」所示之價格共同或單
    獨販賣甲基安非他命，且販毒所得之價金實際上均歸由被告
    黃泰霖取得，應依刑法第38條之1第1項前段規定，對被告黃
    泰霖宣告沒收上開犯罪所得；於全部或一部不能沒收或不宜
    執行沒收時，則應依同條第3項規定，對被告黃泰霖追徵其
    價額。　
據上論斷，應依刑事訴訟法第299條第1項前段，109年7月15日修
正施行前毒品危害防制條例第4條第2項、第17條第2項，毒品危
害防制條例第19條第1項，刑法第2條第1項前段、第11條、第28
條、第51條第5款、第38條第4項、第38條之1第1項前段、第3項
、第40條之2第1項，判決如主文。
本案經檢察官胡晟榮提起公訴及追加起訴，檢察官董和平到庭執
行職務
中　　華　　民　　國　　111 　年　　5 　　月　　25　　日
            刑事第二庭   審判長  法　官   彭喜有
                                 法  官   洪士傑
                                 法  官   蔡盈貞
以上正本證明與原本無異。
如不服本判決應於收受本判決後20日內向本院提出上訴書狀，並
應敘述具體理由。其未敘述上訴理由者，應於上訴期間屆滿後20
日內向本院補提理由書狀（均須按他造當事人之人數附繕本）「
切勿逕送上級法院」。 
　　　　　　　　　　　　　　　 　書記官　 林耿慧　　　
中　　華　　民　　國　　111 　年　　5 　　月　　25　　日
附錄所犯法條：
109年7月15日修正施行前毒品危害防制條例第4條
製造、運輸、販賣第一級毒品者，處死刑或無期徒刑；處無期徒
刑者，得併科新臺幣2千萬元以下罰金。
製造、運輸、販賣第二級毒品者，處無期徒刑或7年以上有期徒
刑，得併科新臺幣1千萬元以下罰金。
製造、運輸、販賣第三級毒品者，處7年以上有期徒刑，得併科
新臺幣7百萬元以下罰金。
製造、運輸、販賣第四級毒品者，處5年以上12年以下有期徒刑
，得併科新臺幣3百萬元以下罰金。
製造、運輸、販賣專供製造或施用毒品之器具者，處1年以上7
年以下有期徒刑，得併科新臺幣1百萬元以下罰金。
前五項之未遂犯罰之。